# 软件系统的开发费用应该计入无形资产么？

提问人：乱马小猪 时间：2014-09-02 17:20:51
软件系统采用委托开发的方式，通过签订合同将开发费用支付给开发公司。 开发的金额应该在 1000 万-1500万。公司的年度净利润水平在 5000 万-1亿之间。开发的费用中包括对开发公司基础平台购买使用权的费用，以及在基础平台上做客户化开发的费用共同构成。
从我的理解来看，这个开发的费用应该构成无形资产，不是做长期待摊费用，也不能一次性进损益。但是审计事务所说不能形成无形资产，因为无形资产只能是准则中列举的几个，专利、商标什么的。她说可以做长期待摊费用，也可以一次性进损益。
难道真的都可以么？

回答人：chenyiwei
建议参考《计学撮要 2011 》中委托开发（研发外包）支出会计处理的相关问答。如果符合《企业会计准则第 6 号——无形资产》规定的开发支出资本化条件的，可以资本化确认为无形资产。但因为这种软件为本企业专用，所以在期末应当与其他总部资产一并考虑减值准备问题。
问题 1 （外包的开发活动的相关支出的资本化问题） 问题： 当把研究开发活动的部分环节外包给外部第三方时，企业为此支付给第三方的相关支出如何考虑其资本化／费用化问题？ 背景： 很多企业把研究开发活动的部分环节外包给外部第三方，此类研发外包合同的条款可能是多种多样的，但在很多情况下要求在合同订立时支付部分费用，并在外包的研究开发活动的进行过程中根据进度支付部分费用，即在事先确定的某一工作环节完成时，或者完成约定的工作量时，支付约定的价款。 解答： 当且仅当预计未来经济利益可以流入企业时，企业方可将支付给第三方的相关外包研发支出予以资本化。 为了取得与（潜在的）无形资产的研究和开发活动相关的商品或劳务而支付给第三方的对价，与为了取得一项无形资产而支付给第三方的对价是不同的。为了单独取得一项无形资产所支付的金额应当资本化，因为满足《企业会计准则第 6 号——无形资产》第四条规定的两项确认条件，即与该无形资产有关的经济利益很可能流入企业，并且该无形资产的成本能够可靠地计量。 相比之下，将研究开发活动（或其部分环节）外包给第三方，委托其为本企业研究开发一项（潜在的）无形资产，或者承担研发活动中的部分环节，为此支付给该第三方的款项（包括研发外包合同签订时的首付款和后续研发过程中的进度款）能否资本化的问题，应当比照《企业会计准则第 6 号——无形资产》及其应用指南和讲解中关于企业内部研究开发项目相关支出能否资本化的判断标准加以判断： （ 1 ）如果所支付的款项所对应的第三方研究开发活动属于《企业会计准则第 6 号——无形资产》第八条所定义的研究阶段的活动，则支付给该第三方的相关支出应予以费用化。 （ 2 ）如果所支付的款项所对应的第三方研究开发活动属于《企业会计准则第 6 号——无形资产》第九条所定义的开发阶段的活动，则在可证明技术和经济方面的可行性的前提下，支付给该第三方的相关支出应予以资本化。 支付给第三方的某些款项属于为将在未来获取的商品或劳务而预付的款项，在预付时确认为一项资产（其他非流动资产）。企业在后续的研究开发活动进行过程中，应按照上述原则确认所获取的商品或劳务。 结论基础： 无形资产的取得方式是多种多样的，包括单独取得、作为企业合并的一部分取得、通过政府补助方式取得和通过非货币性资产交换方式取得，等等。企业将无形资产的研究开发活动外包给其他方时，应当运用判断以确定属于下面的哪种情况： （ 1 ）外购一项无形资产，因而应当适用《企业会计准则第 6 号——无形资产》及其应用指南和讲解关于外购方式取得的无形资产的计量方面的规定（《企业会计准则第 6 号——无形资产》第十二条，在IFRS体系下对应的规定为《国际会计准则第 38 号——无形资产》第 25 段至第 32 段）；或者 （ 2 ）作为一项（潜在的）无形资产的研究开发活动的一部分，取得相关的商品或外包研发劳务，因而应当适用《企业会计准则第 6 号——无形资产》及其应用指南和讲解关于通过内部研究开发活动形成的无形资产的确认和计量方面的规定（《企业会计准则第 6 号—－无形资产》第七条至第九条，在IFRS体系下对应的规定为《国际会计准则第 38 号——无形资产》第 51 段至第 62 段）。 如果属于前述第（ 1 ）种情形，企业外购一项无形资产的，则所支付的款项应按照《企业会计准则第 6 号——无形资产》第十二条的规定予以资本化，即：无形资产应当按照成本进行初始计量；外购无形资产的成本，包括购买价款、相关税费以及直接归属于使该项资产达到预定用途所发生的其他支出。参照《国际会计准则第 38 号——无形资产》第 25 段中的表述，在通常情况下，企业为单独取得一项无形资产而支付的价款能够反映出企业对该资产所包含的预期未来经济利益流入本企业的可能性的估计，也就是说，企业预期将会获得未来经济利益流入，即使流入的时间或金额存在不确定性。因此，对于单独取得的无形资产，一般认为《企业会计准则第 6 号——无形资产》第四条第（一）项“与该无形资产有关的经济利益很可能流入企业”的确认条件总是可以满足的。 但是，如果属于前述第（ 2 ）种情形，将企业内部研究开发活动（或其部分环节）外包给第三方的，则与内部研究开发活动相关的风险和报酬仍然在相当大的程度上归属于本企业，第三方只是就其所提供的研究开发的外包劳务或相关商品，从本企业取得劳务报酬或商品价款，与企业自行实施的研究开发活动没有本质区别。因此，企业应当比照《企业会计准则第 6 号——无形资产》及其应用指南和讲解中关于企业内部研究开发项目相关支出能否资本化的判断标准（在IFRS体系下对应的规定分别为《国际会计准则第 38号——无形资产》第 54 ～ 56 段和第 57 ～ 59 段），判断相关支出能否资本化。 《国际会计准则第 38 号——无形资产》第 70 段并不禁止企业把在获取一项取得商品或劳务的权利之前预付的款项确认为资产。类似地，也不禁止企业把为了获取第三方提供的研究开发外包劳务而预付的款项，在预付时确认为一项资产。 企业签订的某些合同可能是一揽子合同，其中包含两个组成部分——取得资产和研究开发劳务。在此类情况下，应当采用适当的基础将合同总价款分解到不同的组成部分，对各组成部分按照各自适用的会计准则分别进行分析、评价和作出会计处理。

提问人：乱马小猪 时间：2014-09-03 09:22:02
谢谢版主大人的回复。
首先，公司的这个软件系统的确是公司主营业务所必须的业务系统，确定能够为公司带来利益的流入。其次，公司请外包开发这个软件是开发环节，肯定不是研究环节。因为对方之前已经成功开发过类似的系统软件，所以会产生基础开发平台是开发方所有权的问题。我们是按照合同付款给对方的，RMB啊~~~
从这两点来看，我觉得这个软件系统是符合无形资产确认的两个条件，即能够为公司带来未来的利益流入，且成本可计量。 另外，请教一下版主大人。这个开发软件的费用真的能进待摊费用么？？？我怎么觉得装修、租入固定资产改良这类费用才能进待摊费用这个科目啊？难道我错了

回答人：chenyiwei
在符合资本化条件的前提下，应可确认为无形资产。不适合于确认为长期待摊费用。可对照无形资产准则对无形资产的定义。

提问人：min199041 时间：2016-09-14 10:31:51
楼主，请教一下，我公司签了一份 400 万委外研发合同，约定 5 月 1 号交付使用，三个月内付款，那这 400 万在 5 月 1 号的时候就要可以全部转为无形资产了吗？

回答人：chenyiwei
是否实质上为外购无形资产？是否在 5 月 1 日已经上线，并达到合同约定的付款条件？

提问人：2014 初学者 时间：2016-12-26 21:36:42
我公司将与外包公司签订了技术服务费的合同，委托对方开发自建平台的一部分。根据委托开发内容及软件部门的反馈，外包出去的该部分处于开发阶段，并符合资本化条件，我公司在账务处理时，先通过研发支出这一中间科目过渡，等该项目结束之后资本化记入无形资产。不知这样处理是否正确？

回答人：chenyiwei
可以。前提是你的判断成立，即： 1 、实质上属于内部研发项目外包，相关研发过程中的风险仍由本企业承担； 2 、已满足资本化条件。

提问人：fangcc1981 时间：2017-07-14 12:59:55
陈老师你好，我们公司接了个 300 万的软件研发业务，对方让我们公司开发一款软件，通过合同开具发票给对方公司，那我这个开发过程中发生的费用，是属于资本化还是费用化，如果属于资本化，我最后的研发支出应该计入什么科目？计入无形资产感觉不合理。

回答人：chenyiwei
受托的定制软件开发项目，应按提供劳务核算，开发支出计入劳务成本，在开发期间按《企业会计准则第 14 号——收入》的“提供劳务模式”确认收入和结转成本。